最高法院刑事判決　　　　　　　　　 110年度台上字第5779號
上　訴　人　廖書緯
上列上訴人因違反毒品危害防制條例等罪案件，不服臺灣高等法
院中華民國110年4月28日第二審判決（110年度上訴字第935號，
起訴案號：臺灣桃園地方檢察署 108年度偵字第21419、27871、
27886號），提起上訴，本院判決如下：
    主  文
上訴駁回。
    理  由
一、按刑事訴訟法第377 條規定，上訴於第三審法院，非以判決
    違背法令為理由，不得為之。是提起第三審上訴，應以原判
    決違背法令為理由，係屬法定要件。如果上訴理由書狀並未
    依據卷內訴訟資料，具體指摘原判決不適用何種法則或如何
    適用不當，或所指摘原判決違法情事，顯與法律規定得為第
    三審上訴理由之違法情形，不相適合時，均應認其上訴為違
    背法律上之程式，予以駁回。
二、本件原審審理結果，認定上訴人廖書緯有原判決犯罪事實所
    載之違反毒品危害防制條例、懲治走私條例各犯行明確，因
    而撤銷第一審關於轉讓毒品部分科刑之判決，改判仍論處上
    訴人犯轉讓第二級毒品罪刑，並維持第一審依想像競合犯，
    從一重論處上訴人犯私運管制物品進口（累犯）罪刑，又犯
    製造第二級毒品罪刑（累犯，量處有期徒刑），及諭知相關
    沒收之判決，駁回其此部分在第二審之上訴，已載敘其調查
    證據之結果及憑以認定各該犯罪事實之心證理由，所為各論
    列說明，有卷存資料可資覆按，自不容任意指為違法。
三、上訴意旨略以：㈠刑法第47條第 1項累犯之規定，業經司法
    院釋字第 775號解釋宣告違憲，原判決未依該解釋意旨裁量
    是否加重其刑，逕適用已失效之規定，就上訴人所犯私運管
    制物品進口、製造第二級毒品 2罪加重其刑，於法有違。㈡
    上訴人於偵查中已供出向其販賣大麻花及提供栽種設備之人
    為鍾世城，則鍾世城是否已遭查獲，攸關上訴人有無毒品危
    害防制條例第17條第 1項減刑之適用，原審未依職權調查，
    有證據調查未盡之違法。㈢原判決未審酌上訴人長期受精神
    疾病所苦等情，逕認所犯上揭各罪不得依刑法第59條規定減
    刑，有適用法則不當之違法。
四、關於刑法第47條第 1項累犯加重本刑之規定，依司法院釋字
    第 775號解釋意旨，不生違反憲法一行為不二罰原則之問題
    ，並未宣告刑法累犯規定全部違憲而失效，祗在法院認為依
    個案情節應量處最低法定刑，又無法適用刑法第59條酌量減
    輕其刑時，始得依該解釋意旨裁量不予加重。故而倘事實審
    法院已就個案犯罪情節，具體審酌行為人一切情狀及所應負
    擔之罪責，經裁量結果認依刑法第47條第 1項規定加重其最
    低本刑，而無過苛或罪刑不相當之情形者，即與上開解釋意
    旨無違。原判決已記明上訴人符合累犯要件，且所犯私運管
    制物品進口、製造第二級毒品 2罪，除法定本刑無期徒刑不
    得加重外，審酌其餘部分依累犯規定加重其刑，就所犯情節
    ，核無上開解釋意旨所指牴觸比例原則及罪刑不相當之情形
    存在。上訴意旨指摘原判決依已失效之刑法第47條第 1項規
    定加重其上開2罪之刑罰，有悖司法院釋字第775號解釋意旨
    ，非合法之第三審上訴理由。
五、毒品危害防制條例第17條第 1項所謂「供出毒品來源，因而
    查獲其他正犯或共犯者，減輕或免除其刑」，係指具體提供
    毒品來源之資訊，使調查或偵查犯罪之公務員知悉而對之發
    動調查或偵查，並據以破獲者而言。依原判決認定之事實及
    卷內上訴人相關筆錄所載，上訴人栽種、製造毒品之大麻種
    子，係其以網路交易方式透過荷蘭網站「阿姆斯特丹種子銀
    行」，向荷蘭不詳姓名之販賣者訂購，經由國際郵遞運送入
    境臺灣，相關製造設備係於中國淘寶網站或國內賣場購得，
    栽種技術則由網路自學，製造過程係單獨為之，鍾世城未確
    有提供其製造毒品大麻之原料、設備或技術予上訴人等情（
    見第21419號偵查卷第21、22、97頁、第153至155頁，第463
    號聲羈卷第46、47頁），俱無從判斷鍾世城與本件上訴人製
    造毒品犯行具備直接關聯性，則鍾世城是否遭查獲相關毒品
    犯行，與上訴人有無毒品危害防制條例第17條第 1項減刑之
    適用無涉，且上訴人及其原審辯護人於辯論終結前，俱未主
    張此部分尚有如何待調查之事項（見原審審判筆錄），審判
    長於調查證據完畢時，詢問「尚有何證據請求調查？」時，
    均稱「無」（同上卷第95、96頁），顯認無調查之必要，以
    事證明確，未為其他無益之調查，無所指調查職責未盡之違
    法。上訴人於上訴本院時，始主張原審有此部分證據調查未
    盡之違法，顯非依據卷內資料而為指摘。
六、應否依刑法第59條酌量減輕其刑，法院本屬有權斟酌決定，
    故未酌減其刑，既不違背法令，自不得執為提起第三審上訴
    之理由。原審審酌上訴人所犯各罪情狀，認無可憫恕之事由
    ，已闡述理由明確，俱未依該條規定酌減其刑，亦無違法。
七、依上所述，上訴意旨仍置原判決所為明白論斷於不顧，而再
    事爭辯，或對於事實審法院職權行使，徒以自己之說詞，任
    意指為違法，要與法律規定得為第三審上訴理由之違法情形
    ，不相適合，應認其此部分之上訴違背法律上程式，予以駁
    回。上開得上訴第三審部分之上訴，既從程序上予以駁回，
    則與私運管制物品進口罪有裁判上一罪關係之意圖供栽種之
    用而運輸大麻種子罪部分之上訴，係相同於第一審論以毒品
    危害防制條例第13條第2項之罪，核屬刑事訴訟法第376條第
    1項第1款所列不得上訴於第三審法院之案件，自亦無從為實
    體上之審判，應併從程序上駁回。
據上論結，應依刑事訴訟法第395條前段，判決如主文。
中    華    民    國   110    年    12    月    1     日
                  刑事第九庭審判長法  官  段  景  榕  
                                  法  官  鄧  振  球  
                                  法  官  楊  力  進  
                                  法  官  汪  梅  芬  
                                  法  官  宋  松  璟  
本件正本證明與原本無異
                                  書記官
中    華    民    國   110    年    12    月    8     日